臺灣高等法院刑事裁定
110年度抗字第1088號
抗  告  人
即  受刑人  賴貞國



上列抗告人即受刑人因聲請定其應執行刑案件，不服臺灣新北地
方法院中華民國110年5月28日110年度聲字第1837號裁定，提起
抗告，本院裁定如下：
    主  文
原裁定撤銷。
賴貞國所犯如附表所示各罪所處之刑，應執行有期徒刑壹年。
    理  由
一、原裁定意旨略以：抗告人即受刑人賴貞國因犯毒品危害防制
    條例等案件，先後經法院判處如附表所示之刑確定在案。抗
    告人並就其所犯得易科罰金之罪與不得易科罰金之罪具狀請
    求檢察官聲請定應執行刑，原審經核認檢察官本件聲請為正
    當，爰就抗告人所犯附表所示之罪，定其應執行有期徒刑1
    年3月等語。　　
二、抗告意旨略以：原裁定僅小幅減少2月之量刑，實屬過苛，
    相較於罪刑相當原則顯有未洽，且與社會倫理所表達之法律
    感情相違背，按刑法第51條數罪併罰定應執行刑之立法精神
    係「限制加重原則」，而非累加方式加總其應執行刑，應考
    量其不法行為之內涵，及人之生命有限，在多數犯罪定刑下
    ，應有「責任遞減原則」之適用，以符合法律之正義。爰請
    求法院依前述責任遞減原則、限制加重之比例原則、罪刑相
    當及公平正義原則，從輕重新量刑，更為公平之裁定，給予
    抗告人改過向上之機會云云。
三、按數罪併罰定應執行之刑，係出於刑罰經濟與責罰相當之考
    量，並非予犯罪行為人或受刑人不當之利益，為一種特別的
    量刑過程，相較於刑法第57條所定科刑時應審酌之事項係對
    一般犯罪行為之裁量，定應執行刑之宣告乃對犯罪行為人本
    身及所犯各罪之總檢視，除應考量行為人所犯數罪反應出之
    人格特性，並應權衡審酌行為人之責任與整體刑法目的及相
    關刑事政策，在量刑權之法律拘束性原則下，依刑法第51條
    第5款之規定，採限制加重原則，以宣告各刑中之最長期為
    下限，各刑合併之刑期為上限，但最長不得逾30年，資為量
    刑自由裁量權之外部界限，並應受法秩序理念規範之比例原
    則、平等原則、責罰相當原則、重複評價禁止原則等自由裁
    量權之內部抽象價值要求界限之支配，以使輕重得宜，罰當
    其責，俾符合法律授與裁量權之目的，以區別數罪併罰與單
    純數罪之不同，兼顧刑罰衡平原則（最高法院100年度台抗
    字第440號裁定意旨參照）。數罪併罰，分別宣告多數有期
    徒刑者，於各刑中之最長期以上，各刑合併之刑期以下，定
    其刑期，但不得逾30年，刑法第51條第5款定有明文。乃因
    刑罰之科處，應以行為人之責任為基礎，考量人之生命有限
    ，刑罰對被告造成之痛苦程度，係以刑度增加而生加乘效果
    ，而非等比方式增加，如以實質累加方式執行，刑責恐將偏
    重過苛，不符現代刑事政策及刑罰之社會功能，故透過定應
    執行刑程式，採限制加重原則，授權法官綜合斟酌被告犯罪
    行為之不法與罪責程度、各罪彼此間之關聯性（例如數罪犯
    罪時間、空間、各行為所侵害法益之專屬性或同一性、數罪
    對法益侵害之加重效應等）、數罪所反應被告人格特性與傾
    向、對被告施以矯正之必要性等，妥適裁量最終具體應實現
    之刑罰，以符罪責相當之要求。因此，法院於酌定執行刑時
    ，應體察法律恤刑之目的，為妥適之裁量，俾符合實質平等
    原則（最高法院105年度台抗字第626號裁定意旨參照）。
四、經查：
　㈠抗告人犯如附表所示之罪，先後經判處如附表所示之刑，均
    已確定在案，有各該判決書及本院被告前案紀錄表附卷可稽
    。抗告人所犯如附表編號1、2所示之罪均不得易科罰金，與
    附表編號3所示得易科罰金之刑，雖合於刑法第50條第1項但
    書之規定，惟本件係檢察官依抗告人之請求而提出合併定應
    執行刑之聲請，有抗告人簽名之「定刑聲請切結書」1份在
    卷可憑（執聲卷第4頁），符合數罪併罰規定。原審裁定定
    其各罪之應執行刑為有期徒刑1年3月，係在附表各刑中之最
    長期有期徒刑7月以上，各刑合併之刑期有期徒刑1年5月以
    下。原審之裁量，未逾越刑法第51條第5款所定之外部界限
    ，固非無見。
　㈡惟查，抗告人所犯如附表所示之罪均為施用毒品罪，係於約5
    個月內共犯3次，其中編號2、3之罪為同日所犯，足見抗告
    人對於毒品已產生相當依賴性，其為滿足各次毒癮而屢犯施
    用第一級毒品、第二級毒品罪，侵害之法益相同，本質上實
    以自戕自己身心健康為主，對於他人生命、身體、財產等法
    益，尚無明顯而重大的實害。抗告人所犯附表各罪於併合處
    罰時，責任非難重複之程度顯然為高，刑罰效果予以遞減，
    俾較符合以比例原則、平等原則、責罰相當原則、重複評價
    禁止原則為內涵之內部性界限，原審未顧及上情，定應執行
    刑有期徒刑1年3月，抗告人因此獲有減少有期徒刑之利益甚
    低，即難認與抗告人所犯各罪所侵害法益之總價值相當，亦
    難謂與裁量權應遵守之內部界限相契合，自有欠妥適，抗告
    人據此指摘原裁定不當，為有理由。
  ㈢原裁定既有不當，即屬無可維持，應由本院撤銷，且為免發
    回原審法院重新裁定於刑事訴追執行效能無益，爰由本院自
    為裁定。爰審酌附表編號1至3所示之罪，均係罪質相同之施
    用毒品罪，且其於短期間內共施用3次，時間甚為接近，並
    衡量於併合處罰時，其責任非難重複之程度高、實現刑罰經
    濟的功能等一切情狀，在附表所示各罪宣告刑總和之上限等
    內、外部性界限，依刑法第51條第5款規定，定其應執行之
    刑如主文第2項所示之刑。
據上論斷，應依刑事訴訟法第413條、第477條第1項、刑法第50
條第2項、第53條、第51條5款，裁定如主文。
中　　華　　民　　國　　110 　年　　7 　　月　  26　　日
                  刑事第九庭    審判長法　官  潘翠雪
                                      法　官  陳信旗
                                      法　官  俞秀美
以上正本證明與原本無異。
如不服本裁定，應於收受送達後五日內向本院提出抗告狀。
                                      書記官  謝崴瀚
中　　華　　民　　國　　110 　年　　7 　　月　　28　　日

附表：
編         號  1 2 3 罪         名  毒品危害防制條例 毒品危害防制條例 毒品危害防制條例 宣   告    刑  有期徒刑7月 有期徒刑7月 有期徒刑3月 犯 罪 日 期  108/03/22 108/08/06 108/08/06 偵查(自訴)機關年度案號  士林地檢108年度毒偵字第676號 新北地檢108年度毒偵字第4865號 新北地檢108年度毒偵字第4865號  最  後  事實審 法  院 臺灣高院 新北地院 新北地院  案  號 109年度上訴字第 61號 109年度審訴字第 375號 109年度審訴字第 375號  判  決日  期 109/02/11 109/05/21 109/05/21   確 定判 決 法  院 最高法院 新北地院 新北地院  案  號 109年度台上字第 2300號 109年度審訴字第 375號 109年度審訴字第 375號  判決確定日期 109/05/06 109/06/24 109/06/24 是否為得易科罰金之案件  否 否 是 備      註  新北地檢109年度 執助字第2106號 新北地檢109年度執字第11287號 新北地檢109年度執字第11288號